臺灣基隆地方法院刑事判決　　　　　　　　　　　　　　九十一年度交易字第三號
　　公　訴　人　臺灣基隆地方法院檢察署檢察官
　　被　　　告　丁○○
右列被告因公共危險案件，經檢察官提起公訴（九十年度偵字第四五四七號），本院
判決如左：
    主      文
丁○○服用酒類，不能安全駕駛動力交通工具而駕駛，處有期徒刑陸月；又駕駛動力
交通工具肇事，致人傷害而逃逸，處有期徒刑壹年；又因過失傷害人，處有期徒刑捌
月，應執行有期徒刑貳年。
    事      實
一、丁○○於民國九十年十月三十一日夜間某時許，在基隆市○○○路某處路邊攤與
    其友人飲酒談天，至欲離開該地返回住處時，已處於酒後不能安全駕駛動力交通
    工具之狀態，詎丁○○明知酒精性飲料會導致反應遲鈍，酒後駕車有發生車禍之
    可能性，仍駕駛車牌號碼ＨＲ─八三六六號自用小客車，由基隆市○○○路經瑞
    芳往九份方向行駛。同日夜間十時四十八分許，丁○○駕駛前揭車輛行經臺北縣
    瑞芳鎮一０二．三縣道十一．八公里琉琅頭處，適有甲○○騎乘車號ＰＯＯ─二
    九五號機車搭載戊○○沿九份往瑞芳方向行駛，丁○○本應注意汽車在未劃標線
    之道路，應靠右行駛及車輛行駛時，應遵守時速限制，在行經無號誌之交岔路口
    時，應減速慢行等一切車前狀況，且依當時情形亦無不能注意之情事，竟疏未注
    意，致侵入來車車道與對向甲○○駕駛之上開機車發生碰撞，甲○○因而人車倒
    地並向前滑行，受有四肢多處擦傷之傷害；被搭載之戊○○則受有左手肘鷹嘴突
    粉碎性骨折、左足壓碎傷併開放性骨折及多處擦傷等傷害。丁○○於肇事後，不
    但未停車查看甲○○及戊○○是否受有傷害，反而加速駛離現場，至駛抵臺北縣
    瑞芳鎮○○路二十四號附近，因內心不安，於犯罪未被發覺前，向正於附近執行
    勤務之九份派出所員警承認肇事，自首而接受裁判，嗣並經警測得其呼氣酒精濃
    度值達每公升０．二九毫克。
二、案經被害人甲○○、連婉儀訴由臺北縣警察局瑞芳分局報請臺灣基隆地方法院檢
    察署檢察官偵查起訴。
    理      由
一、訊之被告丁○○固坦承飲酒後駕車，因疏未注意而與甲○○騎乘前揭車輛發生碰
    撞，發生碰撞後亦未停車查看等事實不諱，惟矢口否認有何肇事逃逸之犯行，辯
稱：告訴人戊○○所受之傷害，應係告訴人甲○○人車倒地後，位於後座之戊○○腳被夾於機車下，並被機車向下拖行所致；又伊於二車交會時雖有聽到一聲擦
    撞聲，但因伊自後照鏡未見有人跌倒，是伊始未停車查看；再伊雖於當時未停車
    查看，然伊事後係主動向員警表明伊曾於前開路段肇事，是伊並未肇事逃逸云云
    。經查：
  (一)被告酒後駕車於被查獲後，為警施以酒精濃度測試時，其呼氣酒精濃度尚高達每
    公升０．二九毫克，有酒精測試值表及臺北縣警察局舉發違反道路交通管理事件
    通知單乙紙在卷可佐；且被告於測試及警詢過程中，確有腳步不穩之現象，有測
    試觀察紀錄表乙紙附卷可憑；再被告飲用酒類後，確因注意力降低而肇致本件車
    禍發生，亦據被告自白不諱，並經告訴人指述綦詳，是被告飲用酒類後，顯已處
    於不能安全駕駛之狀態無訛。
  (二)被告駕車肇事致告訴人甲○○、戊○○分別受有前揭傷害，除經告訴人指述綦詳
    外，並有長庚紀念醫院九十年十一月一日診斷證明書、長庚紀念醫院九十年十一
    月十三日甲診醫字第九０二０六０號診斷證明書、道路交通事故調查報告表暨現
    場圖正本各乙紙及現場照片十五幀附卷足憑；再細稽卷附之道路交通事故調查表
    暨現場圖，肇事地點雖未有分向限制線之劃置，然車輛撞擊點確係位於告訴人甲○○騎乘前揭車輛所行經之車道上，且肇事地點之路況尚屬單純，客觀上並無何
    不能注意之情事，是本院據此研判，本次車禍係被告駕駛上開汽車行經未劃設分
    向線之道路時，應注意能注意而不注意，未靠右行駛，致侵入告訴人甲○○之車
    道（來車車道）所肇致。另經本院函請臺灣省臺北縣區車輛行車事故鑑定委員會
    就本次車禍之肇事原因詳為鑑定之結果，該鑑定委員會亦同認「丁○○酒後酒精
    濃度超過標準駕駛自小客車駛入來車道撞擊王（即告訴人甲○○）車為肇事原因
    」，有臺灣省臺北縣區車輛行車事故鑑定委員會九十一年三月二十二日北鑑字第
    九一０一九八號函附之鑑定意見書乙件在卷可佐。被告雖稱告訴人戊○○所受傷
    害應係甲○○人車倒地後，位於後座之戊○○腳被夾於機車下，並被機車向下拖
    行所致云云，然縱告訴人戊○○之前揭傷害非被告駕駛車輛直接撞擊至告訴人戊○○之患部所致，然若無被告駕駛車輛碰撞在先，當不致有告訴人甲○○騎乘機
    車人車倒地之結果，被搭載之告訴人戊○○亦不致因此受有前揭傷害，是告訴人
    戊○○所受傷害與被告侵入來車道之碰撞行為間具有相當因果關係，乃情極灼然
    之事實。既被告駕駛車輛行經前開地點，因疏未注意而侵入來車車道，與甲○○
    騎乘機車發生碰撞，而分別致告訴人甲○○、戊○○受有前揭傷害，被告過失行
    為與告訴人甲○○、戊○○受有前揭傷害之結果，有相當因果關係等情，亦堪認
    定。
  (三)被告駕駛車輛與告訴人騎乘機車發生碰撞時，確曾發出聲響，被告車輛之左側照
    後鏡亦因此次碰撞而完全斷裂，致與車體分離（僅餘電線部分相連），惟被告於
    肇事後並未停留現場查看救助等事實，分別據證人乙○○、丙○○即當日於現場
    附近執行道路安全檢查勤務之員警；證人黃進富、張瑞容即當日於豎崎路附近執
    行巡邏勤務之九份派出所員警於偵查中及本院調查時證述明確，且為被告所不否
    認，則碰撞當時既有聲響產生，撞擊後被告駕駛車輛復因此次撞擊致車身左側照
    後鏡完全斷裂，被告為一成年男子，理當對肇事情節有所認識，始符常情；參之
    被告於肇事離開現場後，竟於離現場三公里處之臺北縣瑞芳鎮○○路二十四號附
    近，主動向值勤員警表示肇事之情，益徵被告就其於前揭時、地駕車肇事乙節，
    早已有所認識，否則又何來向員警自首犯罪之舉措？被告雖迭於偵查中及本院調
    查時陳稱：當時僅知伊車輛左後照鏡與告訴人機車車把發生輕微擦撞，伊自照後
    鏡中復未見有人因此跌倒，故而未停車查看云云，然自卷附照片所示被告車輛受
    損情狀及證人黃進富證述被告車輛左側照後鏡斷裂之現象以觀，足見碰撞當時之
    撞擊力應非輕微，尚非被告所指稱之小擦撞所得造成，況被告車輛之左側照後鏡
    既已斷裂，被告又如何得以由該照後鏡觀察現場情況？又如何得以由該照後鏡觀
    察是否有人跌倒受傷？又被告嗣雖另於本院審理時陳稱：伊怕停車後發生糾紛，
    始未當場停車，而直接前往三公里之外之九份派出所報案，足徵伊並無肇事逃逸
    之行為云云，然證人丙○○、乙○○於案發當時，適於案發地點不遠處設點臨檢
    乙節，迭據證人於偵查中及本院調查時結證屬實，且為被告所明知，則被告果有
    救助傷患之意，亦可於員警丙○○、乙○○設站臨檢之處請求員警協助，詎其竟
    捨近求遠，大費周章遠至三公里之外之九份派出所報案，其行為顯然悖於常理，
    更何況，被告既已對肇事乙情有所認知，本即當停車查看，以確認有無人員傷亡
    之情形及傷亡人員之數目，並協力將傷患送醫救治，詎被告竟駕車揚長而去，是
    被告辯稱未肇事後逃逸云云，均無非事後卸責之詞，要無足採。至被告肇事逃逸
    後，雖旋於三公里之外向員警自白其駕車肇事之犯行並與員警折返現場處理，惟
    被告主觀上既就駕駛動力交通工具肇事乙節有所認識，客觀上復有肇事後逃逸之
    行為，自不容被告以其事後業已自動報警承認肇事為由，而解免其駕駛動力交通
    工具肇事後逃逸之罪責。
  (四)綜上所述，被告所辯，無非飾卸之詞，委無足採。本件事證明確，其酒後不能安
    全駕駛動力交通工具而駕駛、過失傷害人之身體、駕駛動力交通工具肇事，致人
    受傷後逃逸之犯行，洵堪認定。
二、核被告所為，係犯刑法第一百八十五條之三之飲用酒類，不能安全駕駛動力交通
    工具而駕駛罪、刑法第二百八十四條第一項之過失傷害人罪、刑法第一百八十五
    條之四之駕駛動力交通工具肇事後逃逸罪。被告以一過失行為，分別致告訴人甲○○、戊○○受有前揭傷害，觸犯構成要件相同之罪名，為想像競合犯，應依刑
    法第五十五條規定，從一重之過失傷害罪處斷。被告所犯上開三罪名間，犯意各
    別，行為互殊，應予分論併罰。又被告飲用酒類後駕車，因而分別致告訴人甲○○、戊○○受有前揭傷害，依法應負刑事責任，自應依道路交通管理處罰條例第
    八十六條第一項之規定，就其所犯過失傷害罪，加重其刑。被告於犯罪未發覺前
    ，報警處理，主動向員警陳報其過失傷害部分之犯行，自首而接受裁判，業據證
    人黃進富即當日於豎崎路附近執行巡邏勤務之九份派出所員警於本院調查時結證
    屬實（詳見本院九十一年二月二十一日訊問筆錄），為對未發覺之罪自首並接受
    裁判，應依刑法第六十二條前段規定，就其所犯過失傷害罪，減輕其刑，並先加
    後減之。爰審酌被告明知酒後駕車在道路上行駛，對一般往來之公眾及駕駛人自
    身具有高度危險性，仍執意酒後駕車，既漠視自身安危，更枉顧公眾安全，其肇
    事後逃逸所生之危害，及其肇事行為肇致告訴人戊○○所受之傷害雖未達重傷程
    度，然告訴人戊○○經此傷害後，業經醫師判定為肢體輕度殘障，有中華民國身
    心障礙手冊影本乙紙附卷足佐，且被告迄未與告訴人達成和解，賠償告訴人所受
    損害等一切情狀，量處如主文所示之刑，以示懲儆，併定其應執行之刑。
據上論斷，應依刑事訴訟法第二百九十九條第一項，道路交通管理處罰條例第八十六
條第一項，刑法第一百八十五條之三、第一百八十五條之四、第二百八十四條第一項
前段、第五十五條、第六十二條前段、第五十一條第五款，罰金罰鍰提高標準條例第
一條前段，判決如主文。
本案經檢察官吳佳齡到庭執行職務。
中      華      民      國      九十一      年      四      月    十九  日
                                臺灣基隆地方法院交通法庭
                                    審判長法  官  陳志祥
                                          法  官  何怡
                                          法  官  王慧惠
右正本證明與原本無異。
對於本件判決如有不服，應於收受送達後十日內，向本院提出上訴書狀，上訴於臺灣
高等法院，並按他造當事人之人數附具繕本。
                                            書記官  陳俊德
中      華      民      國      九十一      年      四      月  二十三  日
附錄論罪法條
刑法第一百八十五條之三：
服用毒品、麻醉藥品、酒類或其他相類之物，不能安全駕駛動力交通工具而駕駛者，
處一年以下有期徒刑、拘役或三萬元以下罰金。
刑法第二百八十四條第一項前段：
因過失傷害人者，處六月以下有期徒刑、拘役或五百元以下罰金。
道路交通管理處罰條例第八十六條第一項：
汽車駕駛人，無駕駛執照駕車、酒醉駕車、吸食毒品或迷幻藥駕車、行駛人行道或行
經行人穿越道不依規定讓行人優先通行，因而致人受傷或死亡，依法應負刑事責任者
，加重其刑至二分之一。
